【裁判字號】    95,訴,8281
【裁判日期】    951206
【裁判案由】    債務人異議之訴等
【裁判全文】
臺灣臺北地方法院民事判決              95年度訴字第8281號
原      告  丁○○
被      告  合作金庫資產管理股份有限公司
法定代理人  甲○
訴訟代理人  乙○○
上列當事人間債務人異議之訴等事件，本院於民國95年11月22日
言詞辯論終結，判決如下：
    主  文
原告之訴及其假執行之聲請均駁回。
訴訟費用由原告負擔。
    事實及理由
一、原告起訴主張：兩造間並無任何債之關係，惟於民國94年8
    月間，其突接獲台灣板橋地方法院94年度執助新字第1023號
    執行命令及民事執行處函，載明原告於富邦證券板橋分公司
    所有帳戶之股票遭扣押、拍賣，淨得款新台幣（下同）54,3
    08元，以資清償積欠被告之債務2,038,020元。嗣於95年3月
    間，經原告調閱台灣台中地方法院（下稱台中地院）88年促
    字第48448號支付命令及台灣南投地方法院（下稱南投地院
    ）94年執字第3223號清償借款強制執行等卷宗，始發現竟有
    原告於85年9月9日擔任訴外人鐘月俚對被告之原債權人即合
    作金庫商業銀行股份有限公司（下稱合庫商銀）借款（金額
    226萬元，借款期間自85年9月24日起至105年9月24日止，下
    稱系爭借款）之連帶保證人，然原告未曾擔任鐘月俚之連帶
    保證人，系爭借款借據（下稱系爭借據）上簽名、印章，亦
    均非真正，為此請求確認兩造間系爭借款關係不存在，並依
    民法第179條之規定請求被告應給付原告54,308元及自94 年
    4月27日起至清償日止按年息5%計算之利息等語。並聲明：
    （一）確認兩造間借款債務關係不存在；（二）被告應給付
    原告54,308元及自94年4月27日起至清償日止按年息5%計算
    之利息。（三）願供擔保請准宣告假執行。
二、被告辯以：本件係鐘月俚於85年9月間，以其所購買之不動
    產為擔保，向原債權人即合作金庫商業銀行股份有限公司（
    下稱合庫商銀）申辯自用住宅貸款，並由原告與另一訴外人
    廖阿秀擔任連帶保證人，嗣於88年8月間，因前揭貸款發生
    滯延，合庫商銀催討無效後，始對原告核發支付命令，並經
    台中地院以88年度促字第48448號支付命令確定在卷。經核
    原告於簽立系爭借據及合庫合庫商銀向其核發支付命令時，
    皆設籍於「台中市○○區○○路18巷20弄6號」，前揭支付
    命令之送達處所亦為前述地址。另蓋於該支付命令之送達證
    書上之印文亦與原告留存於合庫商銀之印文相符，原告未於
    該支付命令異議期間提起異議，竟至強制執行後始提起本訴
    ，顯無理由等語。並聲明：原告之訴及假執行之聲請均駁回
    ，如受不利判決，願供擔保免為假執行。
三、按「無法律上之原因而受利益，致他人受損害者，應返還其
    利益。雖有法律上之原因，而其後已不存在者，亦同。」民
    法第179條定有明文。次按當事人主張有利於己之事實者，
    就其事實有舉證之責任，民事訴訟法第277條前段定有明文
    ，主張法律關係存在之當事人，應就該法律關係發生所須具
    備之特別要件，負舉證之責任，至於他造主張有利於己之事
    實（變更或消滅之特別要件），則應由他造舉證證明（最高
    法院48年台上字第887號判例參照）。
四、本件原告雖主張其未曾擔任鐘月俚之連帶保證人，且系爭借
    據上簽名、印章，均非真正等語，惟為被告所否認，經查：
（一）台中地院88年度促字第48448號支付命令送達證書上之印
      文，核與系爭借據暨原告留存於合庫商銀之印文相符，有
      上開送達證書及系爭借據在卷可憑。
（二）據證人即在合庫商銀埔里分行擔任放款工作，且係系爭借
      款之對保人丙○○於本院審理時結證稱：「（問：對保時
      ，印章是由何人提出？ ）借款人及保證人一起過來時，
      都會帶著身分證及印章，由本人簽名及蓋章。」、「（問
      ：你辦理對保期間有無發生過不是本人簽名或用印的情形
      ？至今從未發生過。」、「（問：系爭借據上的簽名及用
      印是否就是為本人所為？）我從來對保都是要本人親自簽
      名、蓋章。本件對保時我還有看身分證，因為借據上我有
      寫出生年月日。」、「（問：對完保後印章如何處理？）
      客戶自己拿回去，我們沒有保管。」、「（問：借據上名
      字旁出生年月日是否看寫身分證所寫？）我都是看著身分
      證來寫出生年月日。」等語（見本院95年11月22日言詞辯
      論筆錄），足見，證人丙○○於對保當時，確有核對原告
      之身分證及印章。
（三）綜上，系爭借據上之印章堪認係真正，是台中地院88年度
      促字第48448號支付命令應已確定無訛，此外，原告復無
      法就其主張之有利事實加以舉證以實其說，依上開三後段
      舉證責任分配原則之說明，原告上開之主張，自難採信。
      故合庫商銀依上開確定之支付命令聲請強制執行原告之財
      產，尚難認係無法律之原因。
五、綜上所述，原告請求確認兩造間系爭借款關係不存在，並依
    民法第179條規定請求被告應給付原告54,308元及自94年4月
    27日起至清償日止按年息5%計算之利息，均無理由，應予駁
    回。原告既受敗訴判決，其假執行之聲請即失所依據，應併
    予駁回。
六、本件事證已臻明確，兩造所為之其他主張、陳述並所提之證
    據，經核均與本件之結果不生影響，爰不一一論述，併予敘
    明。
七、據上論結，本件原告之訴為無理由，依民事訴訟法第78條，
    判決如主文。
中    華    民    國    95    年    12     月    6    日
                  民事第四庭    法  官  陳邦豪
以上正本係照原本作成。
如對本判決上訴，須於判決送達後二十日之不變期間內，向本院
提出上訴狀。
中    華    民    國    95    年    12     月    6    日
                                書記官  薛德芬


司法院資訊處製作；財團法人民間司法改革基金會備份。
